【裁判字號】    97,上易,2014
【裁判日期】    980211
【裁判案由】    竊盜
【裁判全文】
臺灣高等法院臺中分院刑事判決        97年度上易字第2014號
上  訴  人  臺灣彰化地方法院檢察署檢察官
被      告  丙○○
上列上訴人因被告竊盜案件，不服臺灣彰化地方法院97年度易字
第1122號中華民國97年8月29日第一審判決（起訴案號：臺灣彰
化地方法院檢察署97年度撤緩偵字第30號），提起上訴，本院判
決如下：
    主    文
上訴駁回。
    理    由
一、本案經本院審理結果，認第一審判決被告無罪並無不當，應
    予維持，並引用第一審判決書記載之證據及理由（如附件）
    。
二、原審法院檢察署檢察官上訴意旨略以：
  (一)本件失竊物之不銹鋼管8支，依證人即被害人戊○○於警詢
    中之證述，不僅市價高達新臺幣（下同）8千元，且從查獲
    現場之失竊物品照片觀之，該等不銹鋼管外觀上仍相當新穎
    ，非屬報廢不堪用的管子，顯然具有相當之經濟價值，足認
    上開不銹鋼管並非外觀上足以令人誤認為棄置之物。
  (二)證人即被害人戊○○先前於警詢中已明確證稱：「我有請丙○○將工寮內的報廢塑膠水管清除」、「我是要丙○○他搬
    走報廢塑膠水管，他是擅自與丁○○竊走該批不銹鋼管」、
    「我不同意丁○○、丙○○搬走不銹鋼管」、「丁○○、丙○○進入福聯砂石場工寮內時並未告知我」等語，核與證人
    戊○○於本署偵查中證稱：「我本來是塑膠管要給他，但是
    鋼管是要留下來接水管，自己要用的」、「因為他們之前有
    幫我做工作，我就要給塑膠管給他們當工價」、「後來是他
    們和他爸爸在民意代表那邊拜託我，我才寫切結書的。」等
    語，及證人丁○○於警詢中證稱：「因為丙○○向我說福聯
    砂石場的工寮內有一些報廢的管子要清除」等語相符，足見
    被告於搬運上開不銹鋼管之前，並未徵得被害人之同意。至
    於被害人事後因被告親屬請託，始出具切結書表示本件係贈
    與而非偷竊，或事後始願意以該等不銹鋼管抵償被告之工作
    報酬等情，並不影響被告竊盜犯行之成立。
  (三)關於當初被害人說明清運系爭管子當時之在場人為何一節，
    業據證人即被害人戊○○於法院審理中明確證稱：「（你說
    你事前有跟被告的弟弟說那些東西要給你，你說這些話的時
    候，有哪些人在場？）被告沒有在場，丁○○也沒有在場。
    只有被告的弟弟在場。」、「（證人丁○○於本院審理時證
    述，他曾經幫你搭棚子，你在走廊中央說那些管子都要清掉
    ？）沒有，我只有跟被告的弟弟說過，而且是在我家說的。
    」等語，核與證人丁○○前於97年5月8日本署偵查中證稱：
    「他跟丙○○說那一堆都要給我們，黃再跟我說，我那時沒
    有在場。」、「（你是否知道失主到底跟黃說要給他什麼？
    ）不知道。」（撤緩偵字卷第28頁）等語相符，堪信為真實
    ；至證人丁○○嗣於97年8月1日法院審理中另證稱：「（甲○○當時說要把管子給你們，你當時是否有在場？）有。他
    用手比著二間房子中間的走廊，說那邊管子都不要，要清掉
    。」、「他當初講的是圓管」等語，不僅顯與證人戊○○之
    證述完全不同，亦與其本人先前之證述不符，且既然證人丁○○當時根本未在現場，又從何親自聽聞被害人戊○○當時
    陳述之內容為何，益證證人丁○○嗣後於法院審理中之證述
    ，顯係迴護被告之詞，尚不足採信。
  (四)關於被告或其弟弟曾否於案發當日打電話詢問被害人一節，
    證人戊○○不僅先前於警詢及本署偵查中均隻字未提，且於
    警詢中已明確證稱被告當日進入福聯砂石場的工寮內時並未
    告知，若被告的弟弟於當日確曾電詢戊○○，何以戊○○先
    前於警詢及偵查中就此關鍵案情均匿而不宣，顯屬有疑，況
    戊○○於本署偵查中接受偵訊時，業已與被告簽立切結書，
    更無就此有利於被告之案情加以隱匿之必要，且此一辯解被
    告自警詢及本署偵查中自始至終亦完全未提及，遑論被告與
    證人戊○○關於當時對話對象之陳述有所不一，如當日確實
    有此一通話，何以兩人的認知會如此分歧，足認戊○○於法
    院審理中所為之上開證言，顯係受到被告當庭壓力下之影響
    ，並不全然可採。
  (五)綜上所述，原審判決對上開事證疏未加以審酌，即逕採證人
    甲○○及丁○○於法院審理中顯有瑕疵之證述，據為被告有
    利之認定，其認事用法容有違誤，請將原判決撤銷，更為適
    當合法之判決。。
三、惟查：
  (一)按犯罪事實應依證據認定之，無證據不得認定犯罪事實；不
    能證明被告犯罪或其行為不罰者，應諭知無罪之判決，此有
    刑事訴訟法第154條第2項、第301條第1項分別定有明文。次
    按認定犯罪事實所憑之證據，雖不以直接證據為限，間接證
    據亦包括在內；然而無論直接或間接證據，其為訴訟上之證
    明，須於通常一般之人均不致有所懷疑，而得確信其為真實
    之程度者，始得據為有罪之認定，倘其證明尚未達到此一程
    度，而有合理之懷疑存在時，事實審法院復已就其心證上理
    由予以闡述，敘明其如何無從為有罪之確信，因而為無罪之
    判決，尚不得任意指為違法，此有最高法院76年度台上字第
    4986號判例意旨可資參照。又竊盜罪之成立，需以為自己不
    法所有之意圖為必要，是倘被告確實有搬運他人物品之事實
    ，惟如無為自己不法所有之意圖，亦難以竊盜罪相繩。再者
    ，竊盜犯屬故意犯，而按刑法第十三條第一項明定：行為人
    對於構成犯罪之事實，明知並有意使其發生者，為故意。同
    條第二項明定：行為人對於犯罪之事實，預見其發生，而其
    發生並不違背其本意者，以故意論。前者學理上謂為意欲主
    義，後者謂為容認主義，但不論其為「明知」或「預見」，
    皆為故意犯主觀上之認識，只是程度強弱有別，行為人有此
    認識進而有「使其發生」或「任其發生」之意，則形成犯意
    ，前者為確定故意、直接故意，後者為不確定故意、間接故
    意，但不論其為確定故意或不確定故意，其「明知」或「預
    見」乃在犯意決定之前，至於犯罪行為後結果之發生，受有
    物理作用之支配，非必可由行為人「使其發生」或「任其發
    生」，故犯意之認識與犯罪之結果為截然不同之概念，不容
    混淆，最高法院90年度台上字第3618號裁判要旨可資參照。
    因而竊盜行為是否成立，不得單以被害人之立場觀察，蓋被
    害人純係就犯罪結果為認知基礎，即一旦有破壞其財物之持
    有關係之情事，被害人無不即認係財物遭竊。是竊盜行為是
    否成立，仍須從行為人為破壞被害人財物持有關係時，是否
    即具故意竊盜之知與欲，並因而形成竊盜之犯意及不法所有
    之意圖。
  (二)查，被告係持有證人即被害人戊○○先前所交付之鑰匙，始
    得開啟福聯砂石場之門戶而進入搬運系爭不銹鋼管，而被告
    在搬運系爭不銹鋼管之前，業已搬運戊○○欲給予被告與其
    弟弟以抵償工錢之塑膠管，此為被害人與被告所是認。又戊○○於偵查中證稱：「我本來是塑膠管要給他，但是鋼管是
    要留下來接水管，自己要用的」等語，復於原審證稱：「我
    有將工廠鑰匙交給被告的弟弟，當時警察來問我，我因為要
    使用到不鏽鋼管，所以警察問我，我會這樣回答。」、「（
    為何你案發當天會明確的講說丙○○沒有告知你？）我因為
    當時有些生氣，我本來是要用不鏽鋼管的，所以才會這樣說
    。」、「我當時跟他（即被告）弟弟講的時候也是很含糊，
    只有跟他講那些東西要搬走，所以他們才會以為那些不銹鋼
    管也不要了。」、「我那時候說那堆東西要給你們（指被告
    兄弟），手就比向管子的方向，那時候塑膠管跟鋼管都放在
    同一個方向，我那時候是請被告及他弟弟去整理。」等語。
    由是以觀，被害人顯然於當時僅是含糊地叫被告兄弟清理廠
    房內之管子，既未明確地告知不鏽鋼管是其自己要留用，而
    被告復係經其弟轉知而前往搬運，自無從知悉被害人之心中
    真意，則其於清理搬運塑膠管後，再續清理搬運系爭不銹鋼
    管，以抵償被害人欲給予之工錢，實無從認定其有故意竊盜
    之知與意，自亦無從認有不法所有之意圖，不得以事後被害
    人發現被告之搬運不銹鋼管之舉動，與其原來真意保留相違
    ，而單方自認係遭竊，即遽認被告有竊盜之故意。另被害人
    既係為抵償工錢而要求被告兄弟清理廠房管子，則即使是被
    害人心中真意給予被告兄弟之塑膠管，當亦屬可變賣或有用
    途而具有經濟價值之物品，並非屬棄置物，否則如何抵償工
    錢。故系爭不銹鋼管是否為具有經濟價值之物品，亦即其外
    觀上是否足令人誤認係屬棄置物，核與被告是否具竊盜故意
    之判斷，並不生影響。
  (三)被告所涉本件竊盜犯嫌，顯不足認定其有犯罪故意及不法所
    有之意圖，原審因而諭知被告無罪，並無何違誤之處，檢察
    官上開上訴所指各節，為無理由，應予駁回。
據上論斷，應依刑事訴訟法第373條、第368條，判決如主文。
本案經檢察官乙○○到庭執行職務。
中    華    民    國    98    年    2     月    11    日
            刑事第五庭  審判長法  官  趙  春  碧
                              法  官  楊  真  明
                              法  官  賴  恭  利
以上正本證明與原本無異。
不得上訴。
                              書記官  林  桂  鳳
中    華    民    國    98    年    2     月    11    日


司法院資訊處製作；財團法人民間司法改革基金會備份。
